最高法院刑事判決　　　　　　　　　　　　　　　　九十一年度台上字第五六八號
　　上　訴　人　甲　○
右上訴人因殺人未遂案件，不服台灣高等法院中華民國九十年十一月十六日第二審判
決（九十年度上訴字第三一八五號，起訴案號：台灣桃園地方法院檢察署九十年度偵
緝字第四五四號），提起上訴，本院判決如左：
    主  文
上訴駁回。
    理  由
按刑事訴訟法第三百七十七條規定，上訴於第三審法院，非以判決違背法令為理由，
不得為之。是提起第三審上訴，應以原判決違背法令為理由，係屬法定要件。如果上
訴理由狀並未依據卷內訴訟資料，具體指摘原判決不適用何種法則或如何適用不當，
或所指摘原判決違法情事，顯與法律規定得為第三審上訴理由之違法情形，不相適合
時，均應認其上訴為違背法律上之程式，予以駁回。本件原判決維持第一審論上訴人
甲○以殺人未遂罪，判處有期徒刑柒年，並諭知褫奪公權肆年之判決，駁回上訴人之
第二審上訴。係依憑上訴人於審理時坦承以汽油潑灑告訴人王美玲及被害人吳清標二
人，及持菜刀砍殺告訴人王美玲五刀之供述，被害人王美玲、吳清標於警訊、檢察官
偵查、第一審及原審審理時之指訴，扣案之調酒壺一個，卷附王美玲被砍殺後，受有
左前臂開放性骨折合併肌腱血管神經斷裂、右背、左腰、左臀及右前小腿各裂傷二十
一公分、十公分、十三公分及八公分併肌腱斷裂等多處傷害之財團法人長庚紀念醫院
（下稱長庚醫院）診斷證明書一紙、現場照片六張、王美玲於民國八十九年一月三日
至長庚醫院就診時，當時血壓為８６ｍｍＨｇ，若無適當治療，有因休克致生命危險
可能之長庚醫院九十年十月二十三日長庚院法字第○九五八號函、載明王美玲身體
被潑汽油之長庚醫院八十九年一月三日王美玲急診病歷護理記錄、上訴人於原審調查
時所繪製之兇刀圖形，證人即警員曾志明之證詞等證據資料，而為論斷，已敘述其所
憑之證據及認定之理由。而以上訴人否認有殺人犯行及其所為辯解，為飾卸之詞，並
無足取，在理由內依憑調查所得證據詳加指駁；並說明上訴人所為與刑法第二百七十
三條第一項所規定之當場激於義憤而殺人之要件不符，及不得依刑法第五十九條減輕
其刑之理由。從形式上觀察，原判決並無違背法令之情形存在。上訴意旨置原判決所
為明白論斷於不顧，專憑其個人之意見，就原判決理由已經詳細說明之事項，及原審
採證認事之職權行使，漫事爭執，或泛言原判決有適用法則不當及判決理由矛盾之違
誤，難認已符合首揭法定之第三審上訴要件。又查：（一）證據之取捨與事實之認定
，為事實審法院之職權，倘其採證認事並不違背證據法則，即不得任意指為違法。原
判決已說明其就案內所有證據，本於調查所得心證，分別定其取捨，而憑以認定上訴
人先以汽油潑灑被害人等，欲以打火機點火未著，再持刀砍殺，係犯殺人未遂之依據
及理由。上訴意旨，徒執己見，指其並未供認以打火機點燃汽油，且告訴人王美玲於
被追趕時，如何能回頭查看上訴人有無持打火機點火，另被害人吳清標既稱當時有風
吹來，其如何能聽見打火機點火之聲音云云，係就原審取捨證據之職權行使而為爭執
，亦非正當之第三審上訴理由。（二）原判決已敘明上訴人以汽油潑灑告訴人王美玲
及被害人吳清標二人後，試圖以打火機點燃，迨王美玲、吳清標發覺逃跑，復持西瓜
刀追殺，於王美玲跌倒後，再以西瓜刀接續砍殺王美玲之左前臂、右背、左腰、左臀
及右前小腿，於砍殺時並揚言「給你死」等語，參以卷附告訴人所受傷勢及長庚醫院
復函，足徵上訴人顯有殺人犯意之理由，上訴意旨，徒執己見，指其未砍殺告訴人之
要害，並無殺人犯意等語，再為單純事實上之爭執，並非依據卷內訴訟資料為指摘之
適法第三審上訴理由。（三）原判決已載明依憑被害人王美玲、吳清標之指訴，上訴
人於原審調查時當庭繪製所持刀器之圖形，證人曾志明之證詞等證據資料，認定上訴
人確係持西瓜刀砍殺王美玲之事實，上訴人所辯係持菜刀砍殺，無從採取之依據及理
由。上訴意旨指摘原判決認定其持西瓜刀砍殺有誤云云，就與判決主旨無關之枝節問
題任意爭辯，要非正當之第三審上訴理由。（四）原判決理由二之(四)係以證人曾志明
於原審調查時證稱：一般之西瓜刀刃是平的等語，及被害人等二人之指訴，認定上訴
人係持西瓜刀砍殺，並未記載證人曾志明在場目睹或證述上訴人如何持西瓜刀砍殺之
情事，該認定並無違誤，上訴論旨，妄指為違法，顯仍非依據卷內訴訟資料而為指摘
之適法第三審上訴理由。（五）原判決已明上訴人所為與刑法第二百七十三條第一
項所規定之當場激於義憤而殺人之要件不符之理由，上訴意旨主張原審未查明其係激
於義憤而傷害或激於義憤而殺人等語，無非就原審認事用法之職權行使，任憑己見再
為事實上之爭執，並未依據卷內資料而為具體之指摘，自非適法之第三審上訴理由。
其上訴違背法律上之程式，應予駁回。
據上論結，應依刑事訴訟法第三百九十五條前段，判決如主文。
中      華      民      國    九十一    年      一      月     三十     日
                              最高法院刑事第十一庭
                                  審判長法官  林  增  福
                                        法官  邵  燕  玲
                                        法官  吳  昆  仁
                                        法官  陳  世  雄
                                        法官  惠  光  霞
      右正本證明與原本無異
                                              書  記  官
中      華      民      國    九十一    年      二      月      六      日
